【裁判字號】    89,上訴,1684
【裁判日期】    900117
【裁判案由】    準強盜等
【裁判全文】
臺灣高等法院高雄分院刑事判決                  八十九年度上訴字第一六八四號
      上  訴  人
      即  被  告  乙○○
      指定辯護人  本院甲設辯護人  孫妙岑
右上訴人因準強盜等案件，不服臺灣高雄地方法院八十九年度訴字第二０九０號中華
民國八十九年十月三十一日第一審判決（起訴案號：臺灣高雄地方法院檢察署八十九
年度偵字第一七二八五號），提起上訴，本院判決如左：
      主      文
上訴駁回。
      事      實
一、乙○○有竊盜、侵占等前科，於民國八十三年間因強盜案件，經本院於八十四年
    五月二十四日判處有期徒刑六年六月確定，八十九年七月二十日甫假釋出獄，現
    仍在假釋期間，猶不知悔改，竟意圖為自己不法之所有，於八十九年八月二日上
    午十時三十分許，在高雄市前鎮區○○○路一三二號勞工甲園內勞工育樂中心二
    樓辦甲室內，乘丙○○不在之際，竊取其所有放置在抽屜內之ＳＡＧＥＭ牌行動
    電話一支（含皮套及電池一個），得手後將行動電話藏放在褲子口袋內，皮套及
    電池則抓在手中正欲離開時，適丙○○正由三樓返回辦甲室發覺神態有異之乙○
    ○，在詢問其何以至此處時，因見乙○○始終將手背負背後，欲加以查看，乙○
    ○即將手中之行動電話皮套及電池丟在地上，並立即走避，丙○○乃捉住其汗衫
    領口，詎乙○○（起訴書誤載為丙○○）為防護尚在口袋中之贓物行動電話，及
    為脫免逮捕，即以口咬丙○○左手食指之強暴方式，致丙○○左手受傷，乙○○
    則趁丙○○因手疼痛放手之際再度逃逸，丙○○再一路追躡至該樓地下室，乙○
    ○因不慎跌倒，行動電話自口袋中掉出，並再與丙○○扭打後，始為丙○○制伏
    ，並報警當場查獲。
二、案經被害人丙○○訴由高雄市政府警察局前鎮分局報請臺灣高雄地方法院檢察署
    檢察官偵查起訴。
      理      由
一、上訴人即被告乙○○矢口否認有何準強盜犯行，辯稱：我到勞工甲園內勞工育樂
    中心二樓辦甲室內，看到行動電話放在桌上，一時好奇拿起來看一看，當時拿在
    手上，並沒有將行動電話藏放在褲子口袋內，丙○○看到我後，他先動手打我，
    我才咬他的手，後來我在地下室跌倒，我就把行動電話丟還給他，我並未與他扭
    打等語。
二、經查：
（一）右揭事實，業據被告乙○○於原審調查及審理時均自始供承不諱，核與被害人
      丙○○於警訊、偵查及原審調查時之指訴情節相符，並有阮綜合醫院診斷證明
      書及贓物認領保管收據各一紙在卷可稽，堪認被告於原審之自白核與事實相符
      ，自得採為論罪之依據。
（二）至甲設辯護人為被告辯護稱：「被告係為防衛其身體安全才咬傷被害人手指，
      且當時被告身體多處遭到毆傷，被告為阻止被害人繼續攻擊，而咬傷其手指，
      應屬正當防衛。」云云。然查：被告於原審八十九年十月九日調查時供稱：「
      （之後被丙○○看到時，為何不把東西還他？）因為我想要逃跑，防護手機。
      」等語（見原審卷第三十五頁），復於原審同年十月三十日審理時供述：「（
      被害人丙○○抓你時，你為何要咬他？）因為被害人想要抓我，我為了保護行
      動電話避免被被害人逮捕，才咬傷被害人左手食指。」等語（見原審卷第四十
      五頁）以觀，均足認被告主觀上應無防衛身體安全而咬傷被害人左手食指之意
      思，且被害人於追躡被告過程中，縱有因發生扭打而致被告受有輕傷害之行為
      ，尚可認其係基於排除現在不法侵害之正當防衛行為，從而，被害人既係合法
      行使正當防衛權利之人，客觀上即無不法之侵害存在，是被告自無從對被害人
      之合法行使正當防衛權而主張正當防衛。是甲設辯護人前揭辯護云云，洵無足
      採。
（三）果真如被告所辯，於案發當時將行動電話拿在手上，並非藏放在褲子口袋內，
      告訴人看到被告後，先動手打被告，被告手上拿著行動電話，又如何咬告訴人
      的手？可見被告咬告訴人時，手上應無拿任何東西，始合乎常理！至於被告雖
      然額頭、胸口、手臂等處均有受傷紅腫之痕跡，然被告被告訴人捉住其衣服之
      領口，之後被告在地下室跌倒，被告訴人擒拿後，二人發生扭打，因此被告有
      上述之傷，應係二人扭打時所造成，並非一開始被告訴人所打傷，應可認定。
      綜上所述，足見被告上開所辯，顯係卸責之詞，不足採信。本件事證已臻明確
      ，被告犯行，洵堪認定。
三、被告於竊得前開行動電話一支（含皮套及電池一個）後，因防護贓物、脫免逮捕
    當場對被害人施以強暴，核被告所為，係犯刑法第三百二十九條之準強盜罪，應
    依同法第三百二十八條第一項論處。又犯竊盜罪，因防護贓物、脫免逮捕而當場
    施以強暴致普通傷害者，應認為係強暴之當然結果，無庸適用刑法第五十五條、
    第二百七十七條第一項之規定，有最高法院三十九年度臺上字第二八四號判決可
    參，故本件被告因防護贓物、脫免逮捕而以口咬被害人左手，致其受有左手咬傷
    之傷害，應無庸另論刑法第二百七十七條第一項之傷害罪。甲訴意旨認此部分與
    前揭論罪科刑之準強盜罪部分，有裁判上一罪之牽連犯關係，爰不另為無罪之諭
    知，附此敘明。
四、原審以被告罪證明確，因予適用刑法第三百二十九條、第三百二十八條第一項之
    規定，並審酌被告曾犯有如事實欄所述之強盜案件，現仍於假釋期間，竟不知戒
    慎警惕，知所悔悟，再度竊取他人財物，造成被害人之損失，助長社會盜贓之風
    ，危害社會秩序，且於遭被害人發覺之際，竟為防護贓物、脫免逮捕，而當場對
    被害人施以強暴行為，造成被害人受傷，惟念其犯罪後尚能坦認犯行，態度良好
    ，及所竊盜之財物，已由被害人領回，所生危害尚屬輕微等一切情狀，量處有期
    徒刑三年四月，認事用法核無違誤，所處之刑亦屬適當，被告上訴意旨，仍執前
    詞，否認犯罪，為無理由，應予駁回。
據上論斷，應依刑事訴訟法第三百六十八條，判決如主文。
本案經檢察官林炳雄到庭執行職務。
中    華    民    國      九十      年       一       月     十七   日
                              臺灣高等法院高雄分院刑事第七庭
                                  審判長法官  王光照
                                        法官  黃憲文
                                        法官  黃壽燕
右正本證明與原本無異。
如不服本判決，應於判決送達後十日內向本院提出上訴狀，其未述理由者並應於提
出上訴狀後十日內向本院補提理由書（應附繕本)。
                                      書記官  蘇恒仁
中    華    民    國      九十      年       一       月     十八   日
附錄本判決論罪科刑法條：
刑法第三百二十八條第一項：
  意圖為自己或第三人不法之所有，以強暴、脅迫、藥劑、催眠術或他法，至使不能
  抗拒，而取他人之物或使其交付者，為強盜罪，處三年以上十年以下有期徒刑。
刑法第三百二十九條
  竊盜或搶奪，因防護贓物、脫免逮捕或湮滅罪證，而當場施以強暴脅迫者，以強盜
  論。
                                                                       Ｊ


司法院資訊處製作；財團法人民間司法改革基金會備份。
